【裁判字號】    92,交聲,1749
【裁判日期】    921231
【裁判案由】    交管條例聲異
【裁判全文】
臺灣板橋地方法院交通件裁定                    九十二年度交聲字第一七四九號
    原處分機關  交通部公路總局臺北區監理所
    異  議  人
    即受處分人  甲○○
右列受處分人因違反道路交通管理處罰條例案件，對於交通部公路總局臺北區監理所
九十二年十一月六日所為之處分（原處分案號：北監營字第裁四０─二一五一八九號
），聲明異議，本院裁定如左：
        主  文
原處分撤銷。
甲○○汽車駕駛人，行經有燈光號誌管制之交岔路口闖紅燈，處罰鍰新臺幣壹仟捌佰
元，並記違規點數點。又汽車駕駛人，駕駛汽車有違反道路交通管理處罰條例之行
為，經交通勤務警察制止時，拒絕停車接受稽查而逃逸，處罰鍰新臺幣仟元，並記
違規點數壹點。
        理  由
一、按汽車駕駛人，行經有燈光號誌管制之交岔路口闖紅燈者，處新臺幣（下同）一
    千八百元以上五千四百元以下罰鍰，並予記違規點數三點，道路交通管理處罰條
    例第五十三條、第六十三條第一項第三款分別定有明文。又按汽車駕駛人，駕駛
    汽車有違反本條例之行為，經交通勤務警察或依法令執行交通稽查任務人員制止
    時，不聽制止或拒絕停車接受稽查而逃逸者，除按各該條規定處罰外，處三千元
    以上六千元以下罰鍰，並記違規點數一點，道路交通管理處罰條例第六十條第一
    項、第六十三條第一項第一款亦分別著有明文。
二、原處分機關略以：臺北市政府警察局中正第一分局於民國八十八年六月二十六日
    二十一時五分許，在臺北市○○○路、衡陽路口查獲車牌號碼ＭＴＱ─九四五號
    重機車因「紅燈右轉（北向西）及不聽制止拒絕停車駕車逃逸」，經警逕行製單
    舉發，爰依道路交通管理處罰條例第五十三條、第六十條裁處罰鍰五千四百元等
    語。聲明異議意旨略以：異議人並未於八十八年六月二十六日駕車至重慶南路，
    且八十八年七月二日以大宗郵寄至板橋，但因已不居住在板橋，所以並未收到舉
    發通知單等語。
三、經查：異議人於右揭時間，騎乘車牌號碼ＭＴＱ─九四五號重機車，沿臺北市○
    ○○路北往南方向行駛，至衡陽路口之設有燈光號誌管制之交岔路口時，未依行
    車管制號誌紅燈煞停，逕自闖紅燈右轉至衡陽路，為執行交通勤務警察制止，竟
    拒絕停車接受稽查而逃逸之違規事實，業據證人即舉發員警黃銘圓於本院調查時
    結證屬實（詳本院九十二年十二月八日訊問筆錄），參以異議人自承八十八年六
    月間上開機車都是伊在使用（詳同上筆錄），足認異議人應有前開違規事實無訛
    。又員警執勤時雖可預知可能有駕駛者會違規行駛，但何人於何時會違規，警員
    實無從得知，又取締員警與受處分人素不相識，應無怨隙，係單純發現受處分人
    違規始攔停取締，衡情自無設詞故為誣攀，自陷偽證罪之必要。此外，執行交通
    整理勤務警員舉發違反道路交通管理處罰條例所列之違規事實，本質上為行政處
    分，係公務員基於職務上之權力，且警員所為之舉發，係依法就特定之具體事件
    所為之具有公法效果之單方面行政行為，基於公務員為公法上行為具有公信力之
    原則，該行政處分行為當可被推定為真正，此乃行政法上之基本原理原則，本案
    執勤員警所為之舉發屬合法之依法行政，符合道路交通管理處罰條例第七條之二
    第一項第一款「汽車駕駛人之行為有左列情形之一，當場不能或不宜攔截製單舉
    發者，得對汽車所有人逕行舉發處罰：一、闖紅燈或平交道」之規定，是本件舉
    發之違規事實堪信屬實。至就異議人所爭執之舉發違反道路交通管理事件通知單
    有無合法送達一節，原處分機關以本案之舉發通知單係於八十八年七月二日以郵
    政大宗掛號郵寄至異議人位於臺北縣板橋市○○街五十七巷二十四弄一號之住處
    （異議人雖稱八十八年七月二日已不居住該處，惟查異議人於九十一年五月十三
    日前確實設址於臺北縣板橋市○○街五十七巷二十四弄一號，有個人基本資料查
    詢結果、遷徒紀錄資料查詢結果各一紙附卷為憑），然原處分機關並未檢送本件
    舉發違反道路交通管理事件通知單之送達回執，以供查明是否確已合法送達，則
    異議人所稱未收到舉發通知單，應非虛妄，而原處分機關逕以已經踐行合法送達
    程序，依前開規定裁處罰鍰共五千四百元，其裁罰雖未逾越法定裁量範圍，然其
    舉發違規通知單之送達程序既非合法，因致異議人喪失收受通知單後，有在十五
    日內，自動依最低罰鍰額度繳納之利益，原處分機關未予詳查，自有違失，則異
    議人爭執送達程序一節，應認為有理由。
四、綜上，異議人之否認違規雖無理由，而原處分機關之裁罰雖非無據，然就上開違
    規事實，未依道路交通管理處罰條例第六十三條第一項第一款、第三款之規定各
    裁處記違規點數，已有違失，且有前述舉發違規通知單送達程序之違失，自應由
    本院將原處分撤銷，並依據首開法條規定，自為裁罰如主文所示，以期適法。
據上論結，應依道路交通案件處理辦法第二十條前段，裁定如主文。
中      華      民      國      九十二    年    十二    月    三十一    日
                                臺灣板橋地方法院交通法庭
                                      法  官  李  幼  妃
右正本證明與原本無異。
如不服本裁定，應於送達後五日內，向本院提出抗告狀。
                                      書記官  強  梅  芳
中      華      民      國      九十三    年    一      月      五      日


司法院資訊處製作；財團法人民間司法改革基金會備份。
